【裁判字號】    99,審訴,3814
【裁判日期】    991221
【裁判案由】    毒品危害防制條例
【裁判全文】
臺灣高雄地方法院刑事判決            99年度審訴字第3814號
公  訴  人  臺灣高雄地方法院檢察署檢察官
被      告  陳秋生
上列被告因毒品危害防制條例案件，經檢察官提起公訴（99年度
毒偵字第5464號），被告於準備程序進行中就被訴事實為有罪之
陳述，經本院告知簡式審判程序之旨，並聽取被告與公訴人之意
見後，裁定依簡式審判程序審理，判決如下：
    主  文
陳秋生施用第一級毒品，累犯，處有期徒刑拾月。
    事  實
一、陳秋生前於民國91年間，因施用毒品案件，經本院以91年度
    毒聲字第4329號裁定令入勒戒處所施以觀察、勒戒後，認有
    繼續施用毒品傾向，復經本院以91年度毒聲字第6234號裁定
    令入戒治處所施以強制戒治，於93年5 月14日執行完畢釋放
    ，由臺灣高雄地方法院檢察署檢察官以93年度戒毒偵字第70
    6 號為不起訴處分確定。又於93、94年間，因施用毒品案件
    ，分別經本院93年度訴字第2987號、臺灣高等法院高雄分院
    以95年度上訴字第879 號各判處有期徒刑各8 月確定，於96
    年1 月16日因縮短刑期假釋出獄，96年5 月14日保護管束期
    滿未經撤銷視為執行完畢。復於96年間，因施用毒品案件，
    經本院以96年度訴字第2421號判處有期徒刑3 月又15日，於
    97年6 月5 日縮短刑期執行完畢。詎陳秋生猶不知悔改及戒
    除毒癮，竟基於施用第一級毒品海洛因之犯意，於99年7 月
    13日上午12時許，在其高雄市前鎮區○○○路29巷1 號之住
    處，以針筒注射之方式，施用第一級毒品海洛因1 次。嗣於
    99年7 月13日下午4 時50分許，因其為列管毒品應受採尿調
    驗人口，經警通知到場，經徵得其同意後採尿送驗，結果呈
    嗎啡及可待因陽性反應，始悉上情。
二、案經高雄市政府警察局前鎮分局移送臺灣高雄地方法院檢察
    署檢察官偵查起訴。
    理  由
一、本件被告陳秋生所犯係死刑、無期徒刑、最輕本刑為3 年以
    上有期徒刑以外之罪，其於準備程序進行中，就被訴事實為
    有罪之陳述，經受命法官告知簡式審判程序之旨，並聽取當
    事人之意見後，本院合議庭認無不得或不宜改依簡式審判程
    序進行之情形，爰依刑事訴訟法第273 條之1 第1 項規定，
    裁定本件由受命法官獨任進行簡式審判程序。又本件卷內之
    證據資料，依同法第273 條之2 規定，不受同法第159 條第
    1 項關於傳聞法則規定之限制，依法均有證據能力，合先敘
    明。
二、上揭事實，業據被告於本院審理中坦承不諱，並有列管毒品
    人口尿液檢體採集送驗紀錄表（代號：VＺ00000000000 號）
    （警卷第5 頁）、高雄市立凱旋醫院99年8 月19日濫用藥物
    尿液檢驗報告（警卷第4 頁）各1 紙在卷可稽，足認被告前
    開任意性之自白與事實相符，得作為被告有罪之證據。又被
    告曾受如事實欄所載之觀察、勒戒及強制戒治處分執行完畢
    後5 年內，再犯施用毒品罪而經依法追訴處罰完畢等事實，
    亦有卷附本院院內索引卡紀錄表、臺灣高等法院被告前案紀
    錄表各1 份在卷可按。按毒品危害防制條例第20條、第23條
    於93年1 月9 日修正施行後，將施用毒品之刑事處遇程序，
    區分為「初犯」及「五年內再犯」、「五年後再犯」3 種，
    其立法理由謂：「初犯」經觀察、勒戒或強制戒治執行完畢
    釋放後，「五年內再犯」者，因其再犯率甚高，原實施之觀
    察、勒戒及強制戒治既已無法收其實效，爰依法追訴或裁定
    交付審理。至於經觀察、勒戒或強制戒治執行完畢釋放後，
    「五年後再犯」者，前所實施之觀察、勒戒或強制戒治已足
    以遮斷其施用毒品之毒癮，為期自新及協助其斷除毒癮，仍
    適用「初犯」規定，先經觀察、勒戒或強制戒治之程序。從
    而依修正後之規定，僅限於「初犯」及「五年後再犯」二種
    情形，始應先經觀察、勒戒或強制戒治程序。倘被告於5 年
    內已再犯，經依法追訴處罰，縱其第3 次再度施用毒品之時
    間，在初犯經觀察、勒戒或強制戒治執行完畢釋放5 年以後
    ，已不合於「五年後再犯」之規定，且因已於「五年內再犯
    」，顯見其再犯率甚高，原實施觀察、勒戒或強制戒治，已
    無法收其實效，即應依該條例第10條處罰（最高法院95年第
    7 次刑事庭會議決議參照）。從而，被告於前開初犯觀察、
    勒戒及強制戒治處分執行完畢釋放後「五年內再犯」施用毒
    品罪，並經依法追訴處罰執行完畢，而本件被告再度施用毒
    品犯行，已不合於「五年後再犯」之規定，揆諸前揭說明即
    應依毒品危害防制條例第10條加以處罰。職是，本件事證明
    確，被告犯行洵堪認定，應依法論科。
三、核被告所為，係犯毒品危害防制條例第10條第1 項之施用第
    一級毒品罪。被告為施用而持有第一級毒品之低度行為，為
    施用第一級毒品之高度行為所吸收，不另論罪。又被告有如
    事實欄所記載論罪科刑執行完畢之紀錄，有上開被告前案紀
    錄表附卷可考，其於有期徒刑執行完畢後，5 年內故意再犯
    本件有期徒刑以上之罪，為累犯，應依刑法第47條第1 項規
    定，加重其刑。爰審酌被告前因施用毒品案件，迭經觀察、
    勒戒、強制戒治及法院科刑判決後，竟再為本件犯行，足見
    其惡習已深，且戒絕毒癮之意志不堅，未能體悟施用毒品對
    自己、家人造成之傷害及社會之負擔，自屬可議；參以被告
    犯後坦承犯行，且施用毒品本質上係屬戕害自身健康之行為
    ，尚未直接危害他人，反社會性程度應屬較低，及其施用毒
    品之前科紀錄非少、智識程度為國小畢業，現從事甘蔗販賣
    ，每月收入約新臺幣4 、5 萬元等一切情狀，量處如主文所
    示之刑，以資懲儆。
據上論斷，應依刑事訴訟法第273 條之1 第1 項、第284 條之1
、第299 條第1 項前段，毒品危害防制條例第10條第1 項，刑法
第11條前段、第47條第1 項，判決如主文。
本案經檢察官王清海到庭執行職務。
中    華    民    國    99    年    12    月    21    日
                  刑事第十庭    法  官  林裕凱
以上正本證明與原本無異。
如不服本判決應於收受判決後10日內向本院提出上訴書狀，並應
敘述具體理由。其未敘述上訴理由者，應於上訴期間屆滿後20日
內向本院補提理由書(均須按他造當事人之人數附繕本)「切勿逕
送上級法院」。
中    華    民    國    99    年    12    月    21    日
                                書記官  黃振祐
附錄所犯法條
毒品危害防制條例第10條
施用第一級毒品者，處 6 月以上 5 年以下有期徒刑。
施用第二級毒品者，處 3 年以下有期徒刑。

司法院資訊處製作；財團法人民間司法改革基金會備份。
